臺灣南投地方法院刑事判決
110年度審易字第253號
公  訴  人  臺灣南投地方檢察署檢察官  
被      告  柯智元


上列被告因詐欺案件，經檢察官提起公訴（109年度偵字第5193
、5733、5777號），本院判決如下：
    主    文
柯智元幫助犯詐欺取財罪，處有期徒刑參月，如易科罰金，以新
臺幣壹仟元折算壹日。
    犯罪事實
一、柯智元可預見提供個人金融機構帳戶予他人使用，他人極可
    能以該帳戶作為詐欺取財犯罪之工具，竟仍基於即使發生亦
    不違反本意之幫助詐欺犯意，於民國109年間之109年8月7日
    前某不詳時間，在臺中某不詳處所，將其申設之第一商業銀
    行帳號000-00000000000號帳戶（下稱一銀帳戶）及臺灣銀
    行帳號000-000000000000號帳戶（下稱臺銀帳戶）之存摺及
    提款卡，寄送予真實姓名年籍不詳之詐欺人員使用，並以通
    訊軟體LINE將提款卡之密碼告知詐欺人員。嗣詐騙人員取得
    柯智元上開一銀帳戶、臺銀帳戶之提款卡後，即意圖為自己
    不法所有，基於詐欺取財之犯意，分別於附表所示之詐欺時
    間，向如附表所示之黃一恆、黃月琴、施怡君、陳威龍，施
    用如附表所示之詐欺方法，致黃一恆、黃月琴、施怡君、陳
    威龍陷於錯誤，而分別自行或委託他人於附表所示之匯款時
    間，匯款如附表所示之金額至如附表所示之帳戶。嗣經黃一
    恆、黃月琴、施怡君、陳威龍發覺有異而報警處理，始查悉
    上情。　
二、案經黃一恆、施怡君及陳威龍訴由南投縣政府警察局草屯分
    局報告臺灣南投地方檢察署檢察官偵查起訴。　　
    理    由
一、程序部分
　　本判決所引用被告柯智元以外之人於審判外之陳述，檢察官
    、被告於本院審理時對於該等證據能力均不爭執，且至本院
    言詞辯論終結前亦未聲明異議，本院審酌上開證據資料作成
    時之情況，尚無違法不當及證明力明顯過低之瑕疵，而認為
    以之作為證據應屬適當，爰依刑事訴訟法第159條之5規定，
    認均有證據能力。另認定本案犯罪事實之非供述證據，並無
    證據證明係公務員違背法定程序取得，是依刑事訴訟法第15
    8條之4之反面解釋，自有證據能力。
二、實體部分
　　訊據被告固坦承有於上開時地將其一銀帳戶、臺銀帳戶之存
    摺、提款卡及密碼提供予真實姓名年籍不詳之人使用，惟矢
    口否認有何幫助詐欺取財之犯行，辯稱：伊當時不知道帳戶
    會被人拿去使用，伊的帳戶是被騙走的，對方說把帳戶寄出
    去給他們當抵押，會介紹月收入新臺幣（下同）10萬的工作
    給伊，預支伊20萬元，伊當時急需要錢，才把存摺、金融卡
    、密碼提供給對方等語（見臺灣南投地方檢察署109年度偵
    字第5193號卷【下稱偵卷】第20頁、本院卷第73、104頁）
    ，惟查：
  ㈠被告於109年間之109年8月7日前某不詳時間，在臺中某不詳
    處所，將其申設之一銀帳戶、臺銀帳戶之存摺及提款卡，寄
    送予真實姓名年籍不詳之詐欺人員使用，並以通訊軟體LINE
    將提款卡之密碼告知詐欺人員。嗣詐騙人員取得被告上開一
    銀帳戶、臺銀帳戶之提款卡後，即意圖為自己不法所有，基
    於詐欺取財之犯意，分別於附表所示之詐欺時間，向如附表
    所示之告訴人黃一恆、施怡君、陳威龍及被害人黃月琴，施
    用如附表所示之詐欺方法，致渠等陷於錯誤，而分別自行或
    委託他人於附表所示之匯款時間，匯款如附表所示之金額至
    如附表所示之帳戶等情，業據被告於警詢、偵訊及本院審理
    時陳述在卷，並經證人即告訴人黃一恆、施怡君於警詢時、
    被害人黃月琴於警詢時、證人即告訴人陳威龍於警詢及本院
    審理時證述明確（見南投縣政府警察局草屯分局投草警偵字
    第1090017213號卷【下稱警一卷】第7-8頁、南投縣政府警
    察局草屯分局投草警偵字第1090018188號卷【下稱警二卷】
    第53-57、71-73頁、南投縣政府警察局草屯分局投草警偵字
    第1090016701號卷【下稱警三卷】第4-6頁、本院卷第139-1
    51頁），且有臺灣銀行營業部109年9月11日營存字第109501
    02161號函暨函附帳戶基本資料與交易明細、警示帳戶設定/
    解除維護、新北市政府警察局蘆洲分局成州派出所受理詐騙
    帳戶通報警示簡便格式表、告訴人黃一恆之臺灣銀行綜合存
    款存摺封面影本、臺灣銀行無摺存入憑條存根影本暨照片、
    告訴人黃一恆之手機通話紀錄翻拍照片、新北市政府警察局
    蘆洲分局成州派出所受理各類案件紀錄表、新北市政府警察
    局蘆洲分局成州派出所受理刑事案件報案三聯單、第一商業
    銀行草屯分行110年5月13日一草屯字第00111號函暨函附交
    易明細表、嫌疑人柯智元詐欺帳戶被害人資料、臺灣銀行中
    興新村分行109年11月9日中興營字第10900044611號函暨函
    附帳戶開戶基本資料與交易明細資料、第一商業銀行草屯分
    行109年10月19日一草屯字第00154號函暨函附帳戶基本資料
    與交易明細、被害人黃月琴之存簿內頁影本、內政部警政署
    反詐騙諮詢專線紀錄表、新北市政府警察局板橋分局板橋派
    出所受理詐騙帳戶通報警示簡便格式表、新北市政府警察局
    板橋分局板橋派出所受理刑事案件報案三聯單、新北市政府
    警察局板橋分局板橋派出所受理各類案件紀錄表、存摺存款
    /支票存款憑條存根聯、通訊軟體對話截圖、內政部警政署
    反詐騙諮詢專線紀錄表、臺北市政府警察局內湖分局港墘派
    出所受理詐騙帳戶通報警示簡便格式表、臺北市政府警察局
    內湖分局港墘派出所受理刑事案件報案三聯單、臺北市政府
    警察局內湖分局港墘派出所受理各類案件紀錄表、臺北市政
    府警察局內湖分局港墘派出所陳報單、帳戶個資檢視、被告
    一銀帳戶之交易明細、被告一銀帳戶之帳戶資本資料、告訴
    人陳威龍之手機通話紀錄截圖、通訊軟體對話截圖、內政部
    警政署反詐騙諮詢專線紀錄表、臺中市政府警察局豐原分局
    豐東派出所受理詐騙帳戶通報警示簡便格式表、金融機構聯
    防機制通報單、臺中市政府警察局豐原分局豐東派出所受理
    各類案件紀錄表、臺中市政府警察局豐原分局豐東派出所受
    理刑事案件報案三聯單在卷可稽（見警一卷第10-15、17-23
    頁、偵卷第30-31頁、警二卷第1、17-51、59、61-69、75、
    77-81、83-85、89-93頁、警三卷第13-35頁），是此部分事
    實，首堪認定。
　㈡被告主觀上具有幫助詐欺取財之不確定故意：
　⒈按刑法之故意犯，可分為直接故意與不確定故意，所謂不確
    定故意即指行為人對於構成犯罪之事實，預見其發生而其發
    生並不違反其本意，刑法第13條第2項定有明文。是被告若
    對於他人可能以其所交付之帳戶資料，進行詐欺取財之犯罪
    行為，已預見其發生而其發生並不違反其本意，則其自仍應
    負相關之罪責。而金融機構帳戶之存摺、提款卡等事關個人
    財產權益之保障，專有性甚高，除非本人或與本人具親密關
    係者，難認有何理由可自由流通使用該等帳戶資料，是一般
    人均有妥為保管及防止他人任意使用之認識；縱逢特殊情況
    而偶有需交付他人使用之情形，亦必深入瞭解其用途、合理
    性及對方身分背景，及是否與之有特殊情誼及關係者，始予
    例外提供。再者，臺灣社會對於不肖人士及犯罪人員常利用
    人頭帳戶作為詐騙錢財等犯罪工具，藉此逃避檢警查緝之情
    事，近年來新聞媒體多所報導，政府亦大力宣導督促民眾注
    意，主管機關甚至限制金融卡轉帳之金額及次數，用以防制
    金融詐騙事件之層出不窮；因此，若交付金融帳戶之存摺、
    提款卡、密碼等帳戶資料予非親非故之他人，且未闡明確切
    之用途，則該他人將有可能不法使用該等帳戶資料，以避免
    身分曝光，而近來利用人頭帳戶詐欺取財之犯罪類型層出不
    窮，該等犯罪多數均係利用人頭帳戶作為資金出入，又一再
    經媒體廣為報導，此情幾乎已成為整體臺灣社會人盡皆知之
    犯罪手法。而查被告既生活於臺灣社會，且具有高職肄業之
    學歷，並曾從事遊藝場、工廠作業員之工作，業據其於偵訊
    及本院審理時自承在卷（見偵卷第21頁、本院卷第150頁）
    ，堪認其為有相當智識程度及基本生活經驗之人，是其對於
    上述現今社會之情況，即難諉為不知。從而，被告竟猶任意
    提供前開可供存取帳戶款項之一銀帳戶、臺銀帳戶之提款卡
    等資料予真實姓名年籍不詳之人，可見被告交付前開帳戶提
    款卡等資料時，即有供他人任意使用前開帳戶存提款項，而
    不以為意之意思甚明。
  ⒉至被告雖以前詞置辯，然被告於偵查中亦供稱：「（問：這
    兩個帳戶你寄出時，裡面有沒有錢？）都沒有。（問：為什
    麼不寄有錢的帳戶給他？）他說只要寄沒錢的帳戶當抵押就
    好。……（問：有無了解該工作內容？）沒有。他說去做就知
    道了，他完全沒有說工作內容。……（問：對方是說工作內容
    就是把你的帳戶給他，他每個月給你固定金額？）對方是說
    只要帳戶給他抵押，做滿3個月月薪10萬，帳戶就會還我。
    （問：你工作多久？）我高中就做到現在，工作約有五年。
    （問：你這5年中薪水最高多少？）遊藝場35000元。（問：
    突然有10萬元高薪工作，且工作內容不明不會覺得奇怪？）
    當下沒有懷疑，想去試試看。（問：有無假如被騙反正裡面
    也沒有錢的想法？）有，我想說假如被騙就去辦遺失。」等
    語（見偵卷第21-22頁），是可知被告於寄出前開帳戶之提
    款卡等資料前，依其自身工作經驗，應顯已可預見他人徵求
    帳戶之用意目的不正，是以，被告顯係在縱使認對方說法依
    照常情有所疑義，然在為取得高額薪資工作之誘使下，猶然
    出於寧可信其有之試試看、反正於己身利益無損之僥倖心理
    ，積極寄出其一銀帳戶、臺銀帳戶之帳戶資料予對方，使對
    方處於可以隨意使用前開帳戶之地位與狀態，任由自己輕易
    失去對本案帳戶控管支配能力。況在本案交付帳戶之情形，
    被告為帳戶使用及擁有者，寄出前其具主導權可以發覺可疑
    之處並詳加細想，以決定是否要交出帳戶，被告並沒有任何
    需擔心受到損害的急迫性，亦非居於被動受指示地位。然而
    ，其僅在意可以前開帳戶作為抵押以獲得高額薪資之工作及
    借款即交付帳戶，實與一般受騙者之心態、情形有所不同。
    從而，被告在顯可有所懷疑之情況下，為求獲取之高薪工作
    ，仍無視可疑之處而交付前開帳戶，此已足認其所提供之一
    銀帳戶、臺銀帳戶之帳戶資料縱遭不法利用仍不違背其本意
    ，堪認被告有幫助詐欺取財之不確定故意。
  ㈢綜上所述，本案事證已臻明確，被告辯稱其帳戶係被騙走的
    云云，尚難採憑，被告上開犯行洵堪認定，應依法論科。
三、論罪科刑
  ㈠按刑法上之幫助犯，係對於犯罪與正犯有共同之認識，而以
    幫助之意思，對於正犯資以助力，而未參與實施犯罪之行為
    者而言。查被告將一銀帳戶、臺銀帳戶之存摺、提款卡及密
    碼提供予他人使用，容任他人得基於詐欺取財之犯意，向告
    訴人黃一恆、施怡君、陳威龍及被害人黃月琴施以詐術，致
    其等陷於錯誤，而分別自行或委託他人匯款至一銀帳戶、臺
    銀帳戶內，被告雖未參與詐欺取財之行為，然顯係以幫助之
    意思，參與詐欺取財構成要件以外之行為，為幫助犯。是核
    被告所為，係犯刑法第30條第1項、第339條第1項之幫助詐
    欺取財罪，並依刑法第30條第2項規定，按正犯之刑減輕之
    。又被告僅提供一銀帳戶、臺銀帳戶之提款卡等帳戶資料予
    他人使用，並無證據足證被告對本案詐欺人員之人數是否為
    3人以上有所認識或預見，堪認被告基於幫助故意所認知之
    範圍，應僅及於普通詐欺取財犯行，併予敘明。另被告以一
    交付一銀帳戶、臺銀帳戶之提款卡等帳戶資料之行為，致告
    訴人黃一恆、施怡君、陳威龍及被害人黃月琴於受騙後，分
    別自行或委託他人匯款至被告一銀帳戶、臺銀帳戶內，為想
    像競合犯，應依刑法第55條規定，論以一幫助詐欺取財罪。
 ㈡爰以行為人之責任為基礎，審酌被告可預見一銀帳戶、臺銀帳
   戶之提款卡等帳戶資料可能為不法詐欺人員取得，並用之以
   遂行犯罪，仍提供前開帳戶之提款卡等資料予他人，因而使
   詐欺人員得遂行詐欺目的，致執法人員難以追查詐欺人員身
   分，危害社會秩序程度非輕，實可非議，復參酌被告犯後否
   認犯行、被告本案提供帳戶資料之數量、告訴人等和被害人
   所受之損害數額、被告未與告訴人等和被害人達成和解或調
   解，併考量被告於本院審理時自陳高職肄業、目前從事運輸
   工作、要分擔家裡的支出等一切情狀，量處如主文所示之刑
   ，並諭知易科罰金之折算標準。
 ㈢又前開一銀帳戶、臺銀帳戶之存摺、提款卡雖屬被告所有並供
   本案犯罪所用之物，惟前開帳戶均業經通報為警示帳戶，前
   開帳戶之相關資料均已無法再供犯罪使用，欠缺刑法上沒收
   之重要性，爰依刑法第38條之2第2項不予宣告沒收；另被告
   雖交付前開帳戶資料，而為不法詐欺人員供財產犯罪使用，
   惟被告於本院審理時稱：伊沒有拿到任何錢等語（見本院卷
   第151頁），且卷內亦無證據足證被告本案幫助行為有獲得任
   何報酬或利益，故應認被告就本案無犯罪所得，自無沒收犯
   罪所得可言，附此敘明。
據上論斷，依刑事訴訟法第299條第1項前段，判決如主文。
本案經檢察官張永政提起公訴，檢察官吳宣憲到庭執行職務。　
中　　華　　民　　國　　111 　年　　3 　　月　 16 　　日
           刑事第四庭   審判長法  官    黃益茂
                              法  官    林昱志
                              法  官    蔡霈蓁
以上正本與原本無異。
如不服本判決應於收受送達後20日內向本院提出上訴書狀，並應
敘述具體理由；其未敘述上訴理由者，應於上訴期間屆滿後20日
內向本院補提理由書（均須按他造當事人之人數附繕本）「切勿
逕送上級法院」。
告訴人或被害人如對於本判決不服者，應具備理由請求檢察官上
訴，其上訴期間之計算係以檢察官收受判決正本之日期為準。
                              書記官    郭勝華
中　　華　　民　　國　　111 　年　　3 　　月　　16　　日

附錄本案論罪科刑法條： 
中華民國刑法第30條
幫助他人實行犯罪行為者，為幫助犯。雖他人不知幫助之情者，
亦同。
幫助犯之處罰，得按正犯之刑減輕之。
中華民國刑法第339條
意圖為自己或第三人不法之所有，以詐術使人將本人或第三人之
物交付者，處5 年以下有期徒刑、拘役或科或併科50萬元以下罰
金。
以前項方法得財產上不法之利益或使第三人得之者，亦同。
前二項之未遂犯罰之。　
　
附表：
編號 被害人 詐欺時間（即聯繫時間） 詐騙方法 匯款時間 匯款金額 （新臺幣） 匯入帳戶 1 黃一恆 （告訴） 109年8月7日某時許 以手機與左列之人聯繫，訛稱：伊係友人「楊仔」，需要借款云云。 109年8月7日上午11時18分許 5萬元 臺銀帳戶 2 黃月琴 109年8月5日某時許 以通訊軟體LINE與左列之人聯繫，訛稱：伊係孫子「阿元」，需要借款云云。 109年8月7日上午10時55分許 3萬元 臺銀帳戶 3 施怡君 （告訴） 109年8月7日下午1時許 以手機及通訊軟體LINE暱稱「天佑台灣」與左列之人聯繫，訛稱：伊係姪子，有急用需要借款云云。 109年8月7日下午1時37分許 5萬元 一銀帳戶 4 陳威龍 （告訴）  109年8月7日上午10時42分許 以手機及通訊軟體LINE暱稱「福氣啦」與左列之人聯繫，訛稱：伊係友人「李泳興」，需要借款云云。 109年8月7日上午11時18分許 委由其友人賴靖雯匯款2萬元 一銀帳戶